【裁判字號】    89,訴,345
【裁判日期】    891109
【裁判案由】    清償借款
【裁判全文】
台灣花蓮地方法院民事判決  八十九年度訴字第三四五號
    原      告  乙○○
    被      告  甲○○
右當事人間清償借款事件，本院判決如左：
    主    文
壹、被告應給付原告新台幣拾伍萬伍仟元，及自民國八十九年八月六日起至清償日
    止，按年息百分之五計算之利息。
貳、原告其餘之訴駁回。
、訴訟費用由被告負擔二分之一，餘由原告負擔。
肆、本判決得假執行。
    事    實
壹、原告方面：
一、聲明：
    被告應給付原告新台幣（以下同）六十萬元，及自民國（下同）八十九年八月六
    日起至清償日止，按年息百分之五計算之利息。訴訟費用由被告負擔。
二、陳述：
  (一)被告於八十八年十二月間，向原告借款六十萬元，並開立清償期各為八十八年十
    二月三十日、八十九年八月五日，票面額均為三十萬元，付款人同為玉溪地區農
    會之支票二張，但原告屆期提示均未獲付款，為此提起本訴（見聲請狀）。
  (二)被告還有欠我別的債務五十三萬元，他還的是別筆的錢，他還了其中二張取款條
    的錢。我沒有向他收支票利息。他還款都是針對取款條的本金。取款條的日期有
    二張尚未到期，有一張已經到期。空白那張即是到期的，在八十八年就已到期（
    見審卷第一九、二０頁）。
三、證據：提出支票既退票理由單影本各二紙、取款條影本三紙為證。
貳、被告方面：
一、聲明：駁回原告之訴。
二、陳述：
  (一)我已還對方廿四萬五千元。我每天還她二千元，從八十七年三月到八十九年二月
    十七日。八十九年二月十七日以後我還她本金，一直還到六月八日，共廿四萬五
    千元。（見審卷第一九頁）
  (二)取款條是我太太開的，拿我印章開的，我願意負責。我還的是支票的錢，不是取
    款條的錢。我一共欠她多少錢，我也不清楚，但我每天要給她二千元利息，她是
    高利貸。我已還支票欠款廿四萬五千元。取款條尚未到期就不該告我。她在到期
    空白取款條上沒有註明到期日，這張是何時到期我也不知道。（見審卷第二０頁
    ）
三、證據：提出明細影本三張為證。
    理    由
一、爭執要旨：被告所清償二十四萬五千元，係針對支票債務或是取款條所列債務？
    原告主張被告所支付二十四萬五千元，係針對取款條債務，與本件支票債務無涉
    ；被告辯稱係針對支票債務所為清償，且二張取款條期限尚未屆至，另一張取款
    條亦無到期日。
二、按：
    (1)當事人主張有利於己之事實者，就其事實有舉證之責任，民事訴訟法第二百七
      十七條定有明文。
    (2)民法第三百二十二條規定：
      清償人不為前條之指定者，依左列之規定，定其應抵充之債務：
      一、債務已屆清償期者，儘先抵充。
      二、債務均已屆清償期或均未屆清償期者，以債務之擔保最少者，儘先抵充；
          擔保相等者，以債務人因清償而獲益最多者，儘先抵充；獲益相等者，以
          先到期之債務，儘先抵充。
      三、獲益及清償期均相等者，各按比例，抵充其一部。
    原告主張被告簽發右述支票經提示不獲付款之事實，已據其提出與所述相符之支
    票暨退票理由單一紙為證，且為被告所不否認，應認為真正。被告主張自八十九
    年二月十七日至六月八日，共計還款二十四萬五千元，此有還款明細影本三紙可
    證，亦為原告所不爭執，應認為真實。
三、原告雖主張右述款項所清償係取款條所列債權，但被告堅稱為償還票款所付支付
    。經查，原告所提出取款憑條三紙，其中二紙日期分別係八十九年十二月十二日
    及三十日，均晚於本件支票之票面日期，另一紙則無日期之記載，原告復未能證
    明其日期早於本件支票票面日期，本院無從認定此等債務之清償期限早於右述支
    票債務；被告所支付價金既不足以清償全數債務，依據右述「抵充」規定，自應
    先行清償已屆清償期之支票債務。原告所主張票據債權於扣除右述清償款項後，
    本金尚餘三十五萬五千元。
四、原告依據票款給付請求權提起本訴，請求三十五萬五千元及自八十九年八月六日
    起至清償日止，按年息百分之五計算之利息，合於法律規定，應予准許。超過部
    分為無理由，應予駁回。
五、本件係命令他方清償票據債務之判決，應依職權宣告假執行。
六、據上論結：原告之訴為一部有理由，一部無理由，並依民事訴訟法第七十九條但
    書、第三百八十九條第一項第四款，判決如主文。（一、二審訴訟費用係法院所
    收取之各項費用，不含律師費等費用。）
中      華      民      國    八十九    年    十一      月      九      日
                                臺灣花蓮地方法院民事庭
~B法      官  吳燁山
右為正本係照原本作成。
如對本判決不服，應於送達後廿日內，向本院提出上訴狀（應按對方人數提出影本）
，並按上訴利益百分之一．五，繳納上訴費。
~B法院書記官  連玫馨
中      華      民      國    八十九    年     十一     月      九      日


司法院資訊處製作；財團法人民間司法改革基金會備份。
